【裁判字號】    97,訴緝,46
【裁判日期】    971231
【裁判案由】    常業詐欺
【裁判全文】
臺灣臺北地方法院刑事判決              97年度訴緝字第46號
公  訴  人  臺灣臺北地方法院檢察署檢察官
被      告  甲○○
上列被告因常業詐欺案件，經檢察官提起公訴（九十五年度偵字
第五○五四號），本院判決如下：
    主  文
甲○○無罪。
    理  由
一、公訴意旨略以：被告甲○○原為虛設於臺北市中山區○○○
    路○段一一之七號二至三樓「納赫國際有限公司」（下稱納
    赫公司）負責人，為逃避刑責，透過丙○○（其所涉常業詐
    欺部分，係為臺灣士林地方法院九十三年度訴字第三○號確
    定判決效力所及，另為不起訴處分）遊說乙○○（另經臺灣
    臺北地方法院以九十四年度訴字第一四三九號判處有期徒刑
    六月確定）擔任納赫公司名義之負責人，並按月支付每月新
    台幣（下同）一萬五千元予乙○○。乙○○於民國九十一年
    八月間，由丙○○陪同，前往設於臺北市○○路○段四二號
    中華電信股份有限公司北區分公司，申請辦理000000
    0000號電話，被告甲○○隨即與丙○○、乙○○及不詳
    之成年人基於常業詐欺之犯意聯絡，由該等不詳之成年人，
    散發載有「威盛科技，二獎五十萬，請打00000000
    00號電話」不實內容之簡訊予王逸、洪偉騰及林秀梅，致
    渠等誤以為中獎，而電0000000000號電話，並誤
    認可由自動櫃員機獲得獎金，而依電話中不詳成年人指示，
    操作自動櫃員機，分別匯出二萬二千六百五十一元、九萬九
    千九百八十六元及十二萬五千六百一十五元，至不知情之張
    松雄（另經臺灣臺北地方法院檢察署檢察官以九十三年度偵
    緝字第五八二號為不起訴處分），設於臺北龍山郵局之○四
    二三九七─五號帳戶，因認被告甲○○涉有刑法第三百四十
    條第一項之常業詐欺罪嫌等語。
二、按犯罪事實應依證據認定之，無證據不得認定犯罪事實；不
    能證明被告犯罪者，應諭知無罪之判決，刑事訴訟法第一百
    五十四條第二項、第三百零一條第一項分別定有明文。此所
    謂認定犯罪事實之證據，無論其為直接或間接證據，均須達
    於通常一般人均不致有所懷疑，而得確信其為真實之程度，
    始得據為有罪之認定，若其關於被告是否犯罪之證明未能達
    此程度，而有合理性懷疑之存在，致使無法形成有罪之確信
    ，根據「罪證有疑、利於被告」證據法則，即不得遽為不利
    被告之認定（最高法院四十年臺上字第八六號、七十六年臺
    上字第四九八六號判例參照）。
三、公訴人認被告涉有詐欺犯行，無非係以證人乙○○、丙○○
    之證述以及被害人王逸、洪偉騰、林秀梅之陳述，及被害人
    等所提出之自動櫃員機交易記錄及存摺明細影本，以及中華
    電信查詢電話資料函覆單、納赫公司歷次公司登記資料等，
    為其論據。
四、訊據被告雖坦承確曾任納赫公司之負責人，後經丙○○之介
    紹使乙○○任該公司之負責人之事實，然堅決否認有何常業
    詐欺犯行，並辯稱：伊將納赫公司過戶予乙○○，最後一次
    與其見面係在九十一年一月，其後伊於同年七月二十二日搭
    飛機去大陸，伊係由桃園機場出境，即在大陸地區被公安扣
    留，而後被大陸地區法院判處有期徒刑八年，旋即發監服刑
    五年七個月，直至九十七年二月二十五日始遭釋放出監，本
    件被害人被騙取錢財期間伊在大陸監獄服刑，伊對此事毫無
    所知，且納赫公司於伊擔任負責人期間並未申請任何○八○○電話，伊亦不知後來有申請０八００電話等語。本院經查
    ：
  (一)程序部分：
    按被告以外之人於審判外之言詞或書面陳述，除法律有規定
    者外，不得作為證據，刑事訴訟法第一百五十九條第一項固
    定有明文；惟被告以外之人於審判外之陳述，雖不符刑事訴
    訟法第一百五十九條之一至第一百五十九條之四之規定，而
    經當事人於審判程序同意作為證據，法院審酌該言詞陳述或
    書面陳述作成時之情況，認為適當，亦得為證據，當事人、
    代理人或辯護人於法院調查證據時，知有第一百五十九條第
    一項不得為證據之情形，而未於言詞辯論終結前聲明異議者
    ，視為有前項之同意，同法第一百五十九條之五亦有明文。
    本案證人乙○○及被害人王逸、洪偉騰及林秀梅之證言係為
    被告以外之人於審判外之言詞陳述，然當事人於審判程序對
    於上開證據方法之證據能力並未爭執，本院審酌前開審判外
    之言詞陳述於作成時之情況，並無違法不當或證明力明顯過
    低之瑕疵，認前揭證據方法，適為本案之證據；至其餘資以
    認定本案犯罪事實之非供述證據（詳後述），亦查無違反法
    定程序取得之情形，依同法第一百五十八條之四規定，應具
    證據能力。
  (二)實體部分：
   1、被告坦承經丙○○之介紹使乙○○任納赫公司之負責人以
      資辦理個人信用貸款之事實，業據被告於本院審理時坦承
      在卷，且此部分復與證人乙○○、丙○○之證述由乙○○
      擔任公司負責人之經過大致相符（見九十四年度偵字第一
      ○二三六卷第九、十頁），故納赫公司曾先後由被告與乙○○擔任負責人乙節，首堪認定。
   2、次查，本件詐騙集團行騙所使用之0000000000
      號電話部分，係由證人乙○○與丙○○二人至臺北市○○
      路○段四二號中華電信股份有限公司北區分公司申辦之事
      實，業據證人丙○○於偵查中具結證述明確（見九十四年
      度偵字第一○二三六卷第四九頁）。又據證人丙○○偵訊
      中就此申辦原因係供稱：「是甲○○說要申請，我就帶乙○○去電信公司申請」（見九十四年度偵字第一○二三六
      卷第十頁）、復於本院另案審理時具結證稱：「至於電話
      是甲○○叫我拿公司的大小章載被告（即乙○○）去申請
      的，因為被告（即乙○○）（小兒麻痺）不方便」云云（
      見本院九十四年度訴字第一四三九號卷第四四頁），然又
      於本院審理時具結證稱：「我（之前）作證是室內電話，
      至於○八○○的電話從沒說過要申請‧‧‧，○八○○的
      電話是誰申請我不知道」云云（見本院卷第三十八頁），
      顯見證人證詞前後不一致。再者，依據中華電信查詢電話
      資料函覆單（見九十二年度偵字第二○二○五號卷第五六
      頁），可知該電話申請安裝期間係九十一年八月五日，直
      至九十二年二月十八日始遭拆機，則衡諸該電話乃係被告
      九十一年七月二十二日出境後，在大陸服刑期間內所申請
      安裝，客觀上足認被告應不知該電話申請安裝之事，從而
      自難僅以證人丙○○前後不一之陳述採為被告論罪科刑之
      證據。
   3、再查，就被告辯稱：「當時是九十一年七月二十二日到大
      陸，到大陸後就被扣押並判刑八年，服刑五年七月一直到
      九十七年二月二十五日才釋放」等語（見本院卷第十九頁
      ），此部分事實有卷附入出國日期證明書、海基會認證福
      建蒲田監獄服刑證明書、大陸服刑資料影本等附卷可稽（
      見本院卷第二一至二三、二七、四十至四三頁），故由被
      告係於九十一年七月二十二日離境，直至九十七年四月二
      日始行入境，且其間係於九十一年七月二十六日遭平潭縣
      公安局逮捕拘留旋即遭大陸地區法院判決有期徒刑八年確
      定，並發監執行至九十七年二月二十五日始行獲釋等情以
      觀，本件申辦前開０八００電話以及被害人王逸、洪偉騰
      、林秀梅遭詐騙財物之時間點，被告均在大陸地區監獄服
      刑，足認被告辯稱乙○○與丙○○申辦該電話及被害人遭
      詐騙伊均不知情等語，尚非子虛之詞，而堪採信。
   4、末查，證人即被害人王逸、洪偉騰及林秀梅受詐騙時間分
      別係在九十一年九月二十三日、九月十七日及九月二十三
      日，此復有上述被害人之自動櫃員機交易記錄及存摺明細
      影本等附卷可稽（見九十二年度偵字第二○二○五號卷第
      一一七頁、第一一九頁及第一二一頁），據前述此段期間
      被告尚在大陸服刑，並無法與乙○○、丙○○及其他姓名
      、年籍不詳之成年人間為犯意之聯絡及行為之分擔，並無
      從進行詐騙行為，從而本件要無論以被告詐欺罪責餘地。
五、綜上所述，證人丙○○之證述，就被告有無使其申請000
    0000000號電話乙節，前後陳述已有不一或有矛盾之
    處，且據證人王逸、洪偉騰及林秀梅於偵審中之證詞及被告
    之歷次供述內容以觀，可判定案發當時被告並無法為詐欺犯
    行，實難認被告有何詐欺之犯罪故意。此外，公訴人所舉證
    據不足以證明被告犯有詐欺犯行，且復查無其他積極證據足
    資證明被告有何詐欺犯行，本件不能證明被告犯罪，揆諸前
    揭說明及刑事訴訟法之規定，自應為無罪判決之諭知。
六、至證人丙○○於本院九十四年度訴字第一四三九號另案被告
    乙○○常業詐欺案件審理時，於九十四年十一月二十三日審
    判期日以證人身分到庭具結證述：「至於電話是甲○○叫我
    拿公司的大小章載被告（即乙○○）去申請的，因為被告（
    即乙○○）（小兒麻痺）不方便」云云（見本院九十四年度
    訴字第一四三九號卷第四四頁），然本件電話申請當時被告
    係在大陸地區服刑，故丙○○此部分證述顯與客觀事實不符
    而屬偽證，且丙○○所涉此部分常業詐欺犯行業據檢察官以
    為另案確定判決既判力所及已為不起訴處分確定，是丙○○
    於該次作證時已無就己身犯行遭受刑事訴追之虞，爰於該審
    判期日自無行使拒絕證言權之餘地，故丙○○（四十一年十
    月十日生、身分證統一編號：Ｚ000000000號、住臺北市中山
    區○○○路○段七六巷十四號三樓）所涉偽證罪責，應由檢
    察官另行究辦，特此敘明。
據上論斷，應依刑事訴訟法第三百零一條第一項，判決如主文。
本案經檢察官李彥霖到庭執行職務
中    華    民    國    97    年    12    月    31    日
                        刑事第十七庭審判長法  官  劉煌基
                                          法  官  賴淑美
                                          法  官  葉力旗
上正本證明與原本無異。
如不服本判決應於收受送達後10日內向本院提出上訴書狀，並應
敘述具體理由；其未敘述上訴理由者，應於上訴期間屆滿後20日
內向本院補提理由書（圴須按他造當事人之人數附繕本）「切勿
逕送上級法院」。
                                          書記官  周小玲
中    華    民    國    98    年    1     月    6     日


司法院資訊處製作；財團法人民間司法改革基金會備份。
